【裁判字號】    90,上訴,2731
【裁判日期】    901011
【裁判案由】    違反槍砲彈藥刀械管制條例
【裁判全文】
臺灣高等法院刑事判決                            九十年度上訴字第二七三一號
    上  訴  人
    即  被  告  甲○○
              （原名邱奕青）
    選任辯護人  康勝男
右上訴人因違反槍砲彈藥刀械管制條例案件，不服臺灣桃園地方法院九十年度訴字第
一六八號，中華民國九十年五月二十九日第一審判決（起訴案號：臺灣桃園地方法院
檢察署八十九年度偵緝字第八八八號）提起上訴，本院判決如左：
    主  文
上訴駁回。
    事  實
一、甲○○於民國八十九年七月四日前之八十九年間某日，在臺灣地區某地，自不詳
    年籍姓名之人處收受可發射子彈具有殺傷力之仿ＢＥＲＥＴＴＡ廠半自動手槍製
    造之金屬玩具手槍（槍枝管制編號：0000000000）、仿ＳＭＩＴＨ＆
    ＷＥＳＳＯＮ廠轉輪手槍製造之金屬玩具手槍（槍枝管制編號：0000000
    000）、仿德林吉雙管手槍製造之金屬玩具手槍（槍枝管制編號：00000
    00000）各壹枝，及具有殺傷力之改造子彈四顆（已試射一顆，餘三顆），
    而同時持有之。並於八十九年七月四日下午八時許，將上開改造玩具手槍之其中
    一枝即仿ＳＭＩＴＨ＆ＷＥＳＳＯＮ廠轉輪手槍製造之金屬玩具手槍及不具殺傷
    力之子彈成品一顆、半成品一顆以報紙包裝再裝入四方鐵盒內，藏置於桃園縣八
    德市○○路六六０巷三十二弄一號乙○○○（經檢察官不起訴處分）住處隔壁騎
    樓下隱密處；又將上開另外二枝即仿ＢＥＲＥＴＴＡ廠半自動手槍製造之金屬玩
    具手槍、仿德林吉雙管手槍製造之金屬玩具手槍各壹枝及具殺傷力之子彈成品四
    顆、不具殺傷力之子彈成品二顆、半成品四顆，以報紙包裝再以藍色塑膠袋包妥
    ，藏置於前址無獨立樓梯上樓需從前址後門之矮房子屋頂攀爬到達之二樓陽台地
    板上。嗣於八十九年七月六日因警方至上開地址查緝通緝犯丙○○即乙○○○之
    丈夫，於發現乙○○○身上藏有第二級毒品安非他命後，乙○○○即主動告知警
    方上情，並由警員當場起獲，而查扣前開槍枝及子彈。
二、案經桃園縣警察局中壢分局報告臺灣桃園地方法院檢察署檢察官偵查起訴。
    理  由
一、訊據被告甲○○矢口否認有上開持有手槍、子彈之違反槍砲彈藥刀械管制條例之
    犯行，辯稱：伊自八十九年三月後，即未住在前開查獲槍枝之地點，偶而回前址
    ，亦均僅在一樓客廳逗留，事後聽乙○○○描述放槍者之外型，伊始知應係會到
    上址與丙○○、乙○○○一起吸用毒品的王忠義，伊並不知王忠義於前址放槍及
    子彈云云。惟查：
（一）右揭犯罪事實，業據證人即被告嬸嬸乙○○○於八十九年七月七日查獲翌日警
      訊時指稱：「這些東西是我二伯的兒子『邱奕青』的」、「（你為何肯定查扣
      之槍枝、子彈為『邱奕青』所有？有幾人在場？）因為當時我也在場，我親眼
      看到的。祇有我和「邱奕青」兩個人而已。」、「於八十九年七月四日晚上二
      十時許，邱奕青將槍枝、子彈等包裝成兩份，壹份是用報紙包，包的是壹把手
      槍及子彈兩發，裝在四方的鐵盒內，把這份放在我住的房子放雜物的騎樓地上
      隱密處，放完之後，又把另外壹份，也是用報紙包好，包的是手槍兩枝，子彈
      拾顆，再用藍色的塑膠袋包好，放置在我住的房子二樓後陽台的地上。」（偵
      字第一０二一三號卷第十頁參照）等語屬實，核與證人即當場查獲之警員廖偉
      仁於原審九十年五月十五日審理時結證稱：「‧‧‧，後來乙○○○主動告知
      我們有槍枝，她帶我們到樓上後陽台的小屋內取出二枝手槍和子彈（數量我忘
      記了），再到隔壁騎樓下隱密處又取出一枝手槍和子彈，乙○○○當場告訴我
      們說，槍和子彈是姪兒甲○○的，他親眼看見甲○○藏放的，他當時並沒有說
      槍和子彈是哪裡來的。」、「因為當時有搜到乙○○○有持有毒品，她就主動
      告知該處有藏放槍枝，請求就毒品的部分從輕發落，她不說我們不會知道槍枝
      藏在哪裡，藏放的地點非常隱密，且當天要抓通緝犯沒有帶搜索票，不會主動
      搜，槍枝確實是乙○○○主動告知藏放地點由我去取出的，乙○○○所持有毒
      品部分也依法處理。」、「（槍枝如何藏放？）其中二枝放在後陽台是用報紙
      和子彈一起包起來放在塑膠袋中，必須要從後門出去，從後門的矮房子的屋頂
      爬上去的另外一個房間的陽台地上，另外一隻槍是放在屋外騎樓的雜物堆中用
      報紙包裹，藏放於相當多雜物當中」等語（當日筆錄參照）情節相符，此外，
      並有證人廖偉仁於原審九十年五月十五日審理時庭繪起獲槍枝地點二紙附卷可
      稽（原審九十年五月十五日訊問筆錄後）。復有如事實欄所述之扣案槍枝、子
      彈足資佐證；是證人乙○○○於第一次警訊時證述扣案槍枝、子彈係被告於八
      十九年七月四日藏放於前址一般客人無法到達順手藏匿之地點一節，因係證人
      親眼目睹被告置放經過，且警員事先並不知有該批槍枝存在，若非證人主動告
      知警員，當無從查獲，而證人乙○○○既能主動向警說明該批槍枝之存放地點
      ，顯見其確實有目睹該批槍枝之存放經過，從而其於警訊時所供該批槍枝係其
      親眼目睹被告所存放之經過情形，堪信為真實。
（二）被告雖辯稱依係在案發後經乙○○○向伊描述放槍者之外型，伊才知槍係目前
      於服刑中之王忠義所放置云云，而證人乙○○○於檢察官偵查時及原審調查時
      翻異前詞改稱未曾親見或耳聞被告將槍藏放前址等語，另有被告所舉之證人王
      忠義於原審審理時，自承扣案槍枝、子彈係其藏放於前址一樓廚房放菜刀之櫃
      子內，與被告無關云云。惟查：
    (1)扣案槍枝、子彈係自前址騎樓下隱密處及需自後門矮房子屋頂攀爬始能到達二
      樓陽台地板查獲，已如前述，是證人王忠義證稱該槍枝係由其藏放於上址一樓
      廚房放菜刀的櫃子裡，顯與事實不符；再依乙○○○所述證人王忠義曾偶至上
      址施用毒品，惟前開槍枝、子彈藏放地點，甚為隱密，衡情應非一般偶至作客
      之人所能到達，是扣案之槍枝、子彈應係對該處相當熟悉之人所藏放，非偶然
      拜訪之人所為甚明；況證人王忠義前因於八十九年五月十八日，未經許可，持
      有可發射子彈具有殺傷力之改造手槍及子彈罪，經原審九十年度訴字第五七號
      於九十年二月二十七日判決判處有期徒刑八月，併科罰金新台幣六萬元，罰金
      如易服勞役，以銀元三百元即新台幣九百元折算一日，於九十年四月二十六日
      確定，此有該判決書一份在卷可按，是其於原審審理時，就前開判決確定前，
      為該判決既判力所及犯罪構成要件相同之犯罪事實，而就己身於法律上無利害
      關係之案件故予坦承，其證言是否可採，非無疑竇，是尚難逕憑證人王忠義之
      證詞，即對被告為有利之認定。
    (2)次查告訴人、證人之陳述有部分前後不符，或相互間有所歧異時，究竟何者為
      可採，法院仍得本其自由心證予以斟酌，非謂一有不符或矛盾，即應認其全部
      均為不可採信；尤其關於行為動機、手段及結果等之細節方面，告訴人之指陳
      ，難免故予誇大，證人之證言，有時亦有予渲染之可能；然其基本事實之陳述
      ，若果與真實性無礙時，則仍非不得予以採信（最高法院七十四年度台上字第
      一五九九號判例參照）。又按證人或當事人於案發之初之供述，較少權衡利害
      得失或受他人之干預，較之事後翻異之詞為可信，即所謂案重初供，故除非可
      證明其更異之詞與事實相符或其初供係虛偽者外，自不得任意捨棄初供於不採
      （最高法院八十三年度台上字第三二四三號判決參照）。本件證人乙○○○嗣
      雖於檢察官偵查中改稱：「扣案槍械是邱奕青的，何時放我這我不知道，我勒
      戒回來他告訴我放在哪裡，我也沒去看放在哪，七月四日我才知此事，槍械（
      貝瑞塔、掌心雷）藏在二樓陽台，而史密斯手槍在騎樓晾衣服的雜物堆裡面」
      、「（為何知道是邱奕青的？）我有聽他說要把那些東西在騎樓及頂樓」等語
      （八十九年度偵字第一○二一三號偵查卷第二十六頁正面、第二十七頁正面、
      第五十七頁背面）。於原審調查時復改稱：「伊未親眼看過邱奕順藏扣案三把
      槍及子彈」、「（為何之前陳述曾見過或聽過甲○○在家裡藏槍？）因為甲○○偶而會回家，我想那些槍應該是他帶回來的」等語（一審卷第四十四頁），
      並稱未曾親見或耳聞被告將槍藏放在前址，僅係聽小孩說家裡廚房有槍，才告
      知警察住處有槍，但未告知警察槍置於何處等語（見原審九十年四月四日訊問
      筆錄參照）。然查證人乙○○○確於警訊時證述親見被告藏槍一節，為證人乙○○○所不否認，且據被告於原審審理時亦承稱乙○○○確實最初向警方指稱
      槍枝為被告所藏放（見原審九十年五月十五日筆錄）。而證人乙○○○於檢察
      官偵查時雖稱伊不知被告何時放槍，亦未看到放在哪裡等語。惟其所稱槍枝係
      被告所持有之基本事實陳述並未改變，而斯時因被告尚未到案，證人乙○○○
      與被告尚無串供之虞，故證人於此之前所言槍枝係被告所持有之供詞應屬可採
      。至於證人乙○○○於原審改稱：因被告偶而會回家，伊想那些槍應該是被告
      他帶回的，以及伊係聽小孩說家裡廚房有槍，才告知警察住處有槍，但未告知
      警察槍置於何處等語。於本院審理時亦改稱槍枝是伊跟警察說，警察自己去找
      出來的。伊想說放在家裡危險，所以才跟警察講。伊不知道槍是誰放的，是小
      孩子跟伊說有那些槍，伊也沒有去看槍放在哪裡。是警察自己去找的。到底槍
      是誰放的我並不知道。是警察告訴伊說乾脆說是邱奕青放的。但伊並沒有親眼
      看過是誰放槍在那裡的。被告也沒有跟我說槍是他放的等語（本院九十年九月
      二十八日訊問筆錄）。與其於警訊及偵查時所為證詞有所差異，顯係嗣後袒護
      被告之詞。衡諸常情證人乙○○○與被告為嬸姪關係，二人關係密切，當不至
      於有誤認之虞；參以被告於原審審理時亦自承與證人邱蕭鳳間並無嫌隙，乙○○○倘非確實曾見被告藏槍，當無需於警方並不知有前開犯罪行為之際，即主
      動告知警方而任意誣陷被告如此重罪之可能，足見證人乙○○○事後所為之證
      述，應係事後迴護被告之詞，不足採信。基於案重初供，應以其於警訊時所為
      之證詞與事實相符。
（三）又扣案之玩具手槍三枝及子彈四顆經送內政部警政署刑事警察局鑑定結果，其
      中槍枝管制編號：0000000000號之玩具手槍係仿ＢＥＲＥＴＴＡ廠
      半自動手槍製造之金屬玩具手槍車通槍管內阻鐵改造而成之仿造手槍，機械性
      良好，可擊發適用子彈，認具殺傷力；次槍枝管制編號：000000000
      0號之玩具手槍，認係仿ＳＭＩＴＨ＆ＷＥＳＳＯＮ廠轉輪手槍製造之金屬玩
      具手槍車通轉輪彈倉內阻鐵及槍管內加裝金屬襯管改造而成之改造手槍，機械
      性能良好，可擊發適用子彈，認具殺傷力；又槍枝管制編號：0000000
      000號玩具手槍係仿德林吉雙管手槍製造之金屬玩具手槍車通槍管內阻鐵改
      造而成之改造手槍，機械性良好，可擊發適用子彈，亦認具殺傷力；末扣案之
      貝瑞塔手槍子彈四顆，係由玩具金屬彈殼加裝直徑約六ＭＭ金屬彈頭而成之改
      造子彈，試射一顆，可擊發，認具殺傷力，有該局八十九年七月二十四日刑鑑
      字第九三二二二號函在卷可按，並有前開具殺傷力之改造玩具手槍三枝及子彈
      三顆（已試射一顆）扣案可證，本件事證已臻明確，被告所辯顯係事後卸責之
      詞，核不足採，其犯行堪以認定。選任辯護人另請求傳訊證人丙○○乙節，因
      證人已於原審到庭作證稱本案查獲時伊未在場，不知該批槍械之事等語，爰認
      無再予傳訊之必要，併予敘明。
二、核被告甲○○所為，係犯槍砲彈藥刀械管制條例第十一條第一項之未經許可，持
    有可發射子彈具有殺傷力之改造手槍罪及同條例第十二條第四項之未經許可，持
    有子彈罪。其以同一行為同時持有上開槍枝及子彈，係一行為同時觸犯上開二罪
    名，為想像競合犯，應從一重之未經許可，持有可發射子彈具有殺傷力之改造手
    槍罪。又槍砲彈藥刀械管制條例雖於八十九年七月五日經總統公佈修正，惟同條
    例第十一條第一項、第十二條第四項並未經修正，併予敘明。
三、原審認被告罪證明確，援引槍砲彈藥刀械管制條例第十一條第四項、第十二條第
    四項，刑法第十一條前段、第五十五條、第四十二條第二項、第三十八條第一項
    第一款，罰金罰鍰提高標準條例第二條，現行法規所定貨幣單位折算新台幣條例
    第二條之規定，並審酌被告自他人收受槍枝、子彈後，進而任意擁槍自重，惟其
    持有期間尚短，亦無證據證明有持以為其他不法犯行，對社會尚未造成重大危害
    ，及犯後態度等一切情狀，量處有期徒刑一年六月，併科罰金新臺幣十萬元，罰
    金如易服勞役，以銀元三百元即新台幣九百元折算一日。並說明被告係一時失慮
    自他人處收受槍枝、子彈，進而持有之，惟尚未曾攜帶外出犯案，且查獲之手槍
    又屬改造玩具手槍，雖有三枝，惟具殺傷力之子彈僅有四顆，數量非鉅，認對被
    告尚無預防矯治其社會危險性之必要，故依比例原則，無再依槍砲彈藥刀械管制
    條例第十九條第一項規定宣付強制工作保安處分之必要。至關於扣案之仿ＢＥＲ
    ＥＴＴＡ廠半自動手槍製造之金屬玩具手槍、仿ＳＭＩＴＨ＆ＷＥＳＳＯＮ廠轉
    輪手槍製造之金屬玩具手槍、仿德林吉雙管手槍製造之金屬玩具手槍各壹枝及改
    造子彈參顆（扣案四顆，已試射一顆，餘三顆），係屬於違禁物，爰依刑法第三
    十八條第一項第一款之規定宣告沒收。另扣案之左輪手槍子彈二顆、掌心雷手槍
    子彈二顆及貝瑞塔手槍子彈四顆，均認不具殺傷力，此有前揭鑑驗通知書可憑，
    既不屬於違禁物，亦非被告供犯罪之用，依法不予宣告沒收，原審認事用法，並
    無不合，量刑亦屬妥適，被告提起上訴，雖仍執陳詞否認犯罪，辯稱：伊自八十
    九年三月後，即未住在前開查獲槍枝之地點，僅是偶而回前址，伊是事後聽乙○○○描述放槍者之外型，伊始知應係會到上址與丙○○、乙○○○一起吸用毒品
    的王忠義，伊並不知王忠義於前址放槍及子彈云云。其上訴無理由，應予駁回。
據上論斷，應依刑事訴訟法第三百六十八條，判決如主文。
本案經檢察官彭坤業到庭執行職務。
中    華    民    國     九十     年       十       月       十一       日
                          臺灣高等法院刑事第十七庭
                              審判長法  官  陳  正  雄
                                    法  官  許  宗  和
                                    法  官  許  錦  印
右正本證明與原本無異。
如不服本判決應於收受送達後十日內向本院提出上訴書狀，其未敘述上訴之理由者並
得於提起上訴後十日內向本院補提理由書（均須按他造當事人之人數附繕本）。
                                    書記官  楊  妙  恩
中    華    民    國     九十     年       十       月       十五       日
附錄本判決論罪科刑法條：
槍砲彈藥刀械管制條例第十一條：
未經許可，製造、販賣或運輸第四條第一項第一款所稱其他可發射金屬或
子彈具有殺傷力之各式槍砲者，處五年以上有期徒刑，併科新臺幣一千萬
元以下罰金。
未經許可，轉讓、出租或出借前項所列槍砲者，處三年以上十年以下有期
徒刑，併科新臺幣七百萬元以下罰金。
意圖供自己或他人犯罪之用，而犯前二項之罪者，處無期徒刑或七年以上
有期徒刑，併科新臺幣一千萬元以下罰金。
未經許可，持有、寄藏或意圖販賣而陳列第一項所列槍砲者，處一年以上
七年以下有期徒刑，併科新臺幣七百萬元以下罰金。
第一項至第三項之未遂犯罰之。


司法院資訊處製作；財團法人民間司法改革基金會備份。
